【裁判字號】    98,上訴,901
【裁判日期】    980930
【裁判案由】    強盜等
【裁判全文】
臺灣高等法院臺南分院刑事判決
上  訴  人
即  被  告  戊○○
選任辯護人  楊淑惠  律師(扶助律師)
上  訴  人
即  被  告  己○○
指定辯護人  本院公設辯護人 乙○○
上列上訴人即被告因強盜等案件，不服臺灣臺南地方法院98年度
訴字第823號中華民國98年7月24日第一審判決（起訴案號：臺灣
臺南地方法院檢察署98年度偵字第5355號），提起上訴，本院判
決如下：
    主      文
上訴駁回。
    事      實
一、戊○○曾於民國(下同)86年間因違反懲治盜罪條例、搶奪等
    案件，經臺灣高雄地方法院判處有期徒刑8年、4年，定執行
    刑11年8月確定，於93年3月19日假釋交付保護管束，現仍保
    護管束期間；己○○曾於95年間因恐嚇案件，經臺灣屏東地
    方法院判處有期徒刑4月確定，於95年6月1日執行完畢。詎
    二人均仍不知悔改，因無錢花用，戊○○倡議竊取機車供強
    盜他人檳榔攤之交通工具，2人遂萌共同竊盜、強盜之歹念
    ，共犯附表編號1所示之竊盜罪、附表編號2、3所示之強盜
    罪，戊○○並另單獨犯附表編號4所示之強盜及傷害罪（其
    被告姓名、犯罪時間、地點、方式、被害人及所得財物，詳
    如附表編號1至4所示）。
二、嗣因戊○○甫犯附表編號4所示之強盜及傷害案後，適經警
    方發現一路尾隨，其見事跡敗露，乃加速逃逸至臺南市○○
    路天都禪寺前，與計程車相撞而倒地，為警方當場逮補，並
    當場扣得其竊得之OOQ-622機車1輛、其所有供犯附表編號2
    至4號所示之罪使用之西瓜刀1把、供犯附表編號4所示之罪
    使用之手套1副及強盜丁○○所得之贓款2950元、強盜丙○○所得之MORE香菸二包等物。戊○○則於附表編號2、3所示
    之強盜犯行未被有偵查犯罪職權之公務員發覺前，即主動向
    至現場處理之警員自首，並於98年4月9日凌晨3時30分許帶
    同警方前往臺南市○○區○○路二段45號永森網咖店，當場
    拘獲己○○，而循線查獲上情。並扣得被告戊○○所有與己○○共犯附表編號2、3所犯行及戊○○單獨犯附表編號4所
    示犯行所用之西瓜刀1把，及扣得被告戊○○所有，供其單
    獨犯附表編號4所示犯行所用之紅色手套1副。
三、案經臺南市警察局第六分局報請台灣台南地方法院檢察署檢
    察官偵查起訴。
    理      由
壹、證據能力方面：
    本件下採之論罪證據，其中被告戊○○、己○○於警訊、偵
    查中之供述，對另一被告而言，雖係被告以外之人於審判外
    之陳述，及證人即被害人甲○○、庚○○、丙○○、丁○○
    於警訊之供述，雖均亦係被告以外之人於審判外之陳述，惟
    被告及其辯護人於審判中均同意作為證據，本院審酌該等言
    詞陳述作成時之情況，亦無何顯不可信之不適當之情況，則
    依照同法第159條之5第1項規定，自得採為本案認定犯罪事
    實之證據；贓物認領保管單三紙（見警卷第57、58、63頁）
    ，係被害人於特別可信之情形下製作之文書，本院審酌該等
    書面陳述作成時之情況，亦無何顯不可信之不適當之情況，
    依照同法第159條之4第3款之規定自得採為本案認定犯罪事
    實之證據；臺南市立醫院診斷證明書（見警卷第64頁），係
    從事業務之人於業務上所須製作之證明文書，本院查無該等
    文書製作人於製作時有何出於非自由意志及故意登載不實之
    顯不可信之情況，依照同法第159條之4第2款之規定，自均
    得採為本案認定犯罪事實之證據。
貳、實體方面：
一、被告戊○○、己○○於附表編號1竊盜部分：
    附表編號1所示事實，業據被告戊○○、己○○二人於警訊
    、偵查、原審及本院審理中均坦承不諱（見警卷第7、18頁
    、偵卷第8頁、第34、59頁、原審及本院審理卷），核與被
    害人即證人甲○○警訊證述情節相符（見警卷第25至27頁）
    ，並有贓物認領保管單乙紙附卷可稽（見警卷第63頁），罪
    證明確，被告二人此部分犯行堪以認定。
二、被告戊○○、己○○於附表編號2、3強盜部分：
    附表編號2、3所示事實，業據被告戊○○、己○○二人於警
    訊、原審及本院審理中坦承不諱（見警卷第6、8、9、17 、
    18、22、23頁、偵卷第10頁、原審卷第34、59頁及本院98年
    9月23日審理筆錄），核與被害人即證人庚○○、丙○○警
    訊證述情節相符（見警卷第28至36頁），並有贓物認領保管
    單乙紙附卷（見警卷第57頁）及西瓜刀1把扣案可資佐證，
    罪證明確，被告戊○○、己○○二人此部分犯行亦堪以認定
    。至附表2所示之強盜犯行，被告二人雖自白尚另強盜得香
    菸6、7包，惟此部分尚乏佐證，自不足採認；另附表編號3
    所示強盜犯行，公訴人依據被害人之指訴，認強盜所得款項
    為4000元，惟被告二人於警訊時及偵審中供稱該案強盜所得
    款項為2400元在卷（見警卷第8頁、偵卷第8、9頁），且衡
    情渠二人既已認罪，亦無必要另就該金額為爭執，自足認渠
    二人此部分所供足以採信，均併此敘明。
三、被告戊○○於附表編號4強盜及傷害部分：
    附表編號4所示事實，業據被告戊○○於警訊、偵查、原審
    及本院審理中坦承不諱（見偵卷第9、10頁、原審卷第34頁
    及本院98年9月23日審理筆錄），核與被害人即證人丁○○
    警訊證述情節相符（見警卷第35、36頁），並有贓物認領保
    管單乙紙、臺南市立醫院診斷證明書壹紙附卷（見警卷第57
    、64頁）及西瓜刀1把、紅色手套1副扣案可資為佐證，罪證
    明確，被告戊○○此部分犯行堪以認定。其於原審審理中雖
    曾翻異前供，辯稱：因為被害人丁○○在反抗，我的西瓜刀
    放在她的肩膀，另一支手在抓被害人丁○○，她的傷勢是我
    不小心劃到的，我沒有砍他的故意，如果故意砍他傷勢不會
    只有六公分的傷勢云云（見原審卷第60頁），無非事後避重
    就輕之詞，不足採信。
四、論罪科刑方面：
  (一)核被告戊○○、己○○所為，均係犯附表編號1至3之「所犯
    法條及罪名」欄所示之法條及罪名；被告戊○○另犯附表編
    號4之「所犯法條及罪名」欄所示之法條及罪名。被告戊○○、己○○犯附表編號1至3所示犯行，彼此間有犯意聯絡與
    行為之分擔，均依共同正犯論。被告戊○○於附表編號4所
    示犯行，係以一強盜行為同時觸犯攜帶兇器強盜及傷害二罪
    名，應依想像競合犯規定，應從一重之攜帶兇器強盜罪處斷
    。
  (二)又己○○曾於95年間因恐嚇案件，經臺灣屏東地方法院判處
    有期徒刑4月確定，於95年6月1日執行完畢，有台灣高等法
    院被告全國前案紀錄表一份附卷可按，其於五年內故意再犯
    本件有期徒刑以上之上開各罪，均應依累犯規定依法加重其
    刑。
  (三)【被告戊○○於附表編號2、3犯行係自首】：據證人即台南
    市警察局第6分局鹽埕派出所巡佐兼副所長辛○○於原審審
    理中結證稱：「（問：4月3日發生永康市公園檳榔攤搶案，
    被告戊○○如何在警局裡面陳述出來？）答：公園檳榔攤案
    件是永康偵查隊打電話給我們，問被告戊○○是否已經到了
    派出所，我們值班警員回答還沒有，因為我與所長正帶著被
    告戊○○去抓另名共犯即被告己○○，值班員警打電話給所
    長，所長在車上就問被告戊○○公園檳榔攤的搶案是否你做
    的？被告戊○○就回答是的。是我們鹽埕派出所叫被害人來
    領其失竊的重型機車，被害人不曉得是我們鹽埕派出所打的
    電話，被害人打到永康分局偵查隊要領機車，永康分局偵查
    隊認為查到機車就是破獲搶案，才會打電話過來問我們所長
    本案是否已經破獲，永康分局偵查隊因此才知道我們抓到人
    了；（問：你是否因為永康分局與你們聯絡才知道被告戊○○有涉及永康公園檳榔攤的搶案？）答：是的；（問：你在
    詢問被告戊○○是否涉及忠哥檳榔攤搶案時，事先是否已經
    有合理的懷疑被告戊○○涉及該件搶案？）答：我們轄區發
    生的案子與被告戊○○所犯臺南市○區○○路2段與永安街
    口之「崴騰檳榔攤」搶案類似，因為被告戊○○所騎乘重型
    機車的車型、所持刀具、身材均類似，唯一差別點是崴騰檳
    榔攤是一個人搶，忠哥檳榔攤是兩個人搶，我們一開始用試
    探性的語氣問被告戊○○，被告戊○○一開始沈默不語，後
    來被告戊○○自己回答臺南市○區○○路1段225號忠哥檳榔
    攤搶案是他所為。」等語在卷（見原審卷第54、54頁），足
    認被告戊○○所犯附表編號2、3所示強盜之犯行，均在警方
    尚未掌握足以合理懷疑其涉嫌犯該2案之確切事證前，即其
    未被有偵查犯罪職權之公務員發覺前，即主動向至現場處理
    之警員自首，其並接受裁判，則被告戊○○所犯如附表2、3
    之犯行，均酌依刑法第62條前段自首之規定減輕其刑。
  (四)又被告戊○○、己○○二2人分別所犯上開竊盜、強盜罪間
    ，均犯意各別，罪質互異，應分論併罰。
五、因而原審適用刑法第28條、第320條第1項、第330條第1項、
    第277條第1項、第55條、第62條前段、第47條第1項、第51
    條第5款、第38條第1項第2款之規定，並審酌被告二人均有
    事實欄所示前科等，均素行非佳，有台灣高等法院被告全國
    前案紀錄表乙紙附卷足憑，竟仍不知悔改，復正值壯年，不
    思正當途徑賺取錢財，竟共竊盜被害人之財物及多次持刀強
    盜被害人之財物，被告戊○○復單獨以傷害方式強盜被害人
    之財物，嚴重危害社會治安及被害人之人身或財物安全，被
    告戊○○、己○○犯後坦承犯行，被告戊○○並有附表編號
    2、3所示之自首情事等一切情狀，分別對被告戊○○「犯如
    附表所示之罪，各處如其『所處之刑』欄所示之刑」及對被
    告己○○「犯如附表編號1至3所示之罪，均累犯，各處如其
    『所處之刑』欄所示之刑，並對戊○○定其應執行刑有期徒
    十四年，及對己○○定其應執行刑有期徒刑十一年，以示懲
    儆。又以扣案之西瓜刀1把，為被告戊○○所有，共同與己○○共犯附表編號2、3所犯行及戊○○單獨犯附表編號4所
    示犯行所用之物，扣案之紅色手套1副，為被告戊○○所有
    ，供其單獨犯附表編號4所示犯行所用之物，業據其供明在
    卷，均應依法宣告沒收。又另說明扣案灰色夾克1件等物，
    雖為被告己○○所有，但與本案強盜之犯罪行為並無直接關
    聯性，不足認係渠二人供犯罪所用之物，爰就此部分不予宣
    告沒收等情。本院經核其認事用法，均無不當，量刑亦稱妥
    適。被告戊○○、己○○等上訴意旨，認原審量刑過重云云
    ，為無理由，均應予駁回。
據上論結，應依刑事訴訟法第368條，判決如主文。
本案經檢察官李傳來到庭執行職務。
中    華    民    國    98    年    9     月    30    日
                  刑事第五庭    審判長法  官  楊明章
                                      法  官  戴勝利
                                      法  官  顏基典
以上正本證明與原本無異。
除竊盜部分不得上訴外，其餘部分如不服本判決應於收受送達後
10 日內向本院提出上訴書狀，其未敘述上訴理由者，並得於提
起上訴後10日內向本院補提理由書（均須按他造當事人之人數附
繕本）「切勿逕送上級法院」。
                                      書記官  呂嘉文
中    華    民    國    98    年    9     月    30    日
【附錄所犯法條】：
刑法第277條第1項：
傷害人之身體或健康者，處3年以下有期徒刑、拘役或1千元以下
罰金。
刑法第320條第1項：
意圖為自己或第三人不法之所有，而竊取他人之動產者，為竊盜
罪，處5年以下有期徒刑、拘役或 5 百元以下罰金。
刑法第330條第1項：
犯強盜罪而有第321條第1項各款情形之一者，處7年以上有期徒
刑。
【附表】：
┌─┬───┬──────────────┬────┬───────┬───┐
│編│被  告│ 犯罪日期、地點、方式、被害 │所犯法條│所  處  之  刑│ 備考 │
│號│      │ 人及所得財物               │及罪名  │              │      │
├─┼───┼──────────────┼────┼───────┼───┤
│ 1│戊○○│二人共同基於為自己不法所有之│刑法第28│戊○○處有期徒│      │
│  │己○○│犯意聯絡，於98年4月3日凌晨3 │條、第32│刑陸月。      │      │
│  │      │時許，在臺南市○區○○路與育│0條第1項│己○○處有期徒│      │
│  │      │樂街口旁之停車場，由己○○在│之共同竊│刑陸月。      │      │
│  │      │旁把風，由戊○○持其於地上拾│盜罪。  │              │      │
│  │      │獲之鑰匙1把，竊取甲○○所有 │        │              │      │
│  │      │之車號OOQ-622重機車乙輛【山 │        │              │      │
│  │      │葉牌、1996年出廠、125CC、價 │        │              │      │
│  │      │值約新台幣（以下同）5000元】│        │              │      │
│  │      │，得手後共乘該車離去。      │        │              │      │
│  │      │                            │        │              │      │
├─┼───┼──────────────┼────┼───────┼───┤
│ 2│戊○○│二人共同基於為自己不法所有之│刑法第28│戊○○處有期徒│      │
│  │己○○│犯意聯絡，於98年4月3日凌晨4 │條、第33│刑伍年。扣案之│      │
│  │      │時35分許，二人均頭戴全罩式安│0條第1項│西瓜刀壹把沒收│      │
│  │      │全帽、手戴白色手套，以掩飾身│之共同攜│。            │      │
│  │      │份，共乘上開竊得機車至臺南縣│帶兇器強│              │      │
│  │      │永康市○○街203號「公園檳榔 │盜罪。  │己○○處有期徒│      │
│  │      │攤」，由己○○持戊○○預先購│        │刑捌年。扣案之│      │
│  │      │買之兇器西瓜刀1把架住店員趙 │        │西瓜刀壹把沒收│      │
│  │      │玉婷脖子，將其押至店內後方走│        │。            │      │
│  │      │道廁所內，威嚇其不准出來，至│        │              │      │
│  │      │使其不能抗拒，任由戊○○強取│        │              │      │
│  │      │店內現金新臺幣5000元及三星牌│        │              │      │
│  │      │行動電話1支（含000000000 0  │        │              │      │
│  │      │門號SIM卡1枚、型號：F338、序│        │              │      │
│  │      │號：00000000000號、價值約   │        │              │      │
│  │      │5000元），得手後共乘上開機車│        │              │      │
│  │      │逃逸。                      │        │              │      │
├─┼───┼──────────────┼────┼───────┼───┤
│ 3│戊○○│二人共同基於為自己不法所有之│刑法第28│戊○○處有期徒│      │
│  │己○○│犯意聯絡，於98年4月7日凌晨4 │條、第33│刑伍年。扣案之│      │
│  │      │時45分許，二人均頭戴全罩式安│0條第1項│西瓜刀壹把沒收│      │
│  │      │全帽、手戴白色手套，共乘上開│之共同攜│。            │      │
│  │      │機車至臺南市○區○○路1段225│帶兇器強│              │      │
│  │      │號「忠哥檳榔攤」，先由己○○│盜罪。  │己○○處有期徒│      │
│  │      │持上開西瓜刀架住店員丙○○脖│        │刑捌年。扣案之│      │
│  │      │子，將其押至店內冰箱後方，威│        │西瓜刀壹把沒收│      │
│  │      │嚇其蹲下，不准睜眼，至使其不│        │。            │      │
│  │      │能抗拒，任由戊○○強取店內現│        │              │      │
│  │      │金新臺幣2400元（起訴書誤為40│        │              │      │
│  │      │00元）、香煙38包（價值約1800│        │              │      │
│  │      │元）、及丙○○所有之藍色皮包│        │              │      │
│  │      │（內有現金800元、身份證、健 │        │              │      │
│  │      │保卡各乙張），得手後共乘    │        │              │      │
│  │      │上開機車逃逸。              │        │              │      │
├─┼───┼──────────────┼────┼───────┼───┤
│ 4│戊○○│基於為自己不法所有之犯意，於│刑法第33│戊○○處有期徒│      │
│  │      │98年4月9日凌晨2時30分許，頭 │0條第1項│刑捌年拾月。扣│      │
│  │      │戴全罩式安全帽、手戴紅色手套│之攜帶兇│案之西瓜刀壹把│      │
│  │      │以掩飾身份，騎乘上開機車至臺│器強盜罪│、紅色手套壹副│      │
│  │      │南市○區○○路2段與永安街口 │、277條 │沒收。        │      │
│  │      │之「崴騰檳榔攤」，持上開西瓜│第1項之 │              │      │
│  │      │刀高喊搶劫，店員丁○○不從，│傷害罪。│              │      │
│  │      │戊○○基於傷害之犯意，朝其身│        │              │      │
│  │      │上及頭部各砍1刀，致使其受頭 │        │              │      │
│  │      │皮撕裂傷6公分之傷害，至使其 │        │              │      │
│  │      │不能抗拒後，強取店內現金新臺│        │              │      │
│  │      │幣2950元後，將其押至店內儲藏│        │              │      │
│  │      │室，威嚇其於10分鐘內不准出來│        │              │      │
│  │      │，若不聽從將返回殺之，得手後│        │              │      │
│  │      │騎乘上開機車逃逸。          │        │              │      │
│  │      │                            │        │              │      │
└─┴───┴──────────────┴────┴───────┴───┘


司法院資訊處製作；財團法人民間司法改革基金會備份。
